臺灣新北地方法院民事判決   
110年度婚字第504號
原      告  乙○○  
被      告  甲○○  

上列當事人間請求離婚事件，本院於民國111年5月18日言詞辯論
終結，判決如下：
    主      文
一、准原告與被告離婚。
二、訴訟費用由被告負擔。
    事實及理由
壹、程序方面：
一、按原告於判決確定前，得撤回訴之全部或一部，但被告已為
    本案之言詞辯論者，應得其同意，民事訴訟法第262條第1項
    定有明文，此復為家事事件法第51條所準用。查原告起訴原
    聲明：「（一）原告與被告離婚。（二）財產分開。」，後
    原告於民國110年12月15日當庭表示聲明第2項僅是意見表達
    ，撤回第二項聲明部分（見本院110年12月15日準備程序筆
    錄），經核與前開規定並無不合，應予准許。
二、本件被告經合法通知，無正當理由未於言詞辯論期日到場，
    核無民事訴訟法第386條各款所列情形，依家事事件法第51
    條準用民事訴訟法第385條第1項前段規定，爰依原告之聲請
    ，由其對被告一造辯論而為判決。
貳、實體方面：
一、原告起訴主張經審理後略以：原告與大陸地區人民即被告於
    103年11月6日在大陸地區結婚、105年4月8日在臺灣辦理登
    記結婚，然婚後兩造因個性不合，相處上水火不容，且因被
    告於109年申請居留時未通過，而被遣送回大陸地區，被告
    家裡亦不准被告再來臺灣，兩造迄今已分居1年餘。兩造現
    已就離婚達成共識，原告爰依民法第1052條第2項規定，請
    求判決離婚等語，並聲明：如主文所示。
二、被告經合法通知未於言詞辯論期日到場，惟具狀表示因疫情
    無法來臺辦理離婚，請求本院判決離婚，被告本人同意離婚
    等語。
三、本院之判斷：
（一）按判決離婚之事由，依臺灣地區之法律；夫妻之一方為臺
      灣地區人民，一方為大陸地區人民者，其結婚或離婚之效
      力，依臺灣地區之法律，臺灣地區與大陸地區人民關係條
      例第52條第2項、第53條分別定有明文。本件原告為臺灣
      地區人民，被告為大陸地區人民，有原告戶口名簿、被告
      大陸地區人民在臺灣地區居留或定居申請書、居民身分證
      影本在卷可稽，依上開規定，本件離婚事件自應適用臺灣
      地區之法律，合先敘明。
（二）次按民法第1052條第2項規定：「有前項以外之重大事由
      ，難以維持婚姻者，夫妻之一方得請求離婚。但其事由應
      由夫妻之一方負責者，僅他方得請求離婚。」核其立法本
      旨，乃以同條第1項各款列舉之離婚原因，過於嚴格，故
      增列第2項，即夫妻一方之事由，雖不備同條第1項所列各
      款之要件，祇須按其事由之情節，在客觀上，確屬難以維
      持婚姻生活者，亦在得請求裁判離婚之列。但其事由應由
      夫妻一方負責者，僅他方得請求離婚，是其所採者為消極
      破綻主義精神，而非積極破綻主義。因此，若夫妻雙方均
      為有責時，則應衡量比較雙方之有責程度，而許責任較輕
      之一方向應負主要責任之他方請求離婚，如雙方之有責程
      度相同，則雙方均得請求離婚，以符公平。又婚姻為兩性
      為永續經營共同生活而結合構成之夫妻共同生活體，此共
      同生活體，不但立即成為一「家」，甚且在將來應負起保
      護養育其子女之義務。為謀夫妻相愛，夫妻共同生活體之
      幸福運營，自須一家和好，夫妻互相以誠相待，且因婚姻
      關係成立，夫妻須營共同生活，夫妻雙方即互負有同居之
      義務，此為民法第1001條所明定，更為婚姻本質之當然效
      果，是同居義務，既為婚姻關係之本質的義務，故在婚姻
      關係存續中，即自結婚時起，以至婚姻關係消滅時止，應
      一直繼續存在，倘夫妻間無正當理由，而事實上處於分居
      之狀態，自與婚姻關係之本質有悖，如分居繼續達一定時
      限，依社會通念認其時間非短時，自堪認此一分居事實對
      夫妻婚姻關係產生重大之嫌隙，而可認屬重大事由。
（三）經查：兩造於103年11月6日在大陸地區結婚、105年4月8
      日在臺灣辦理登記結婚，現婚姻關係存續中一節，有戶口
      名簿為證。而原告主張兩造婚後個性不合，被告因申請居
      留未通過、被遣返回大陸地區後，被告未再來臺，致兩造
      已分居逾1年，被告亦有離婚意願等情，業據原告提出兩
      造對話紀錄為證，內容可見被告於110年8月29日表示「我
      決定還是要離婚，我家裡現在不同意我再去臺灣了，等9
      月1號忙完孩子讀書報名，我就去法院申請離婚」，並經
      證人黃志平即原告胞弟到庭證述：「（問：兩造何時結婚
      ，婚後同居何處？）幾年前，確切時間我記不清楚，兩造
      婚後跟我爸爸住在三重。我沒有跟他們一起同住。（問：
      兩造婚姻關係存續中各自工作為何？）原告以前做大圖輸
      出，現在是做房屋鑑定測量人員。被告我就不知道，因為
      我們不常互動，我聽原告說被告有在工作，但工作內容是
      什麼我不知道。（問：兩造於何時、因何原因分居？）去
      年好像就已經分居了，分居之後偶爾還會聯繫，我聽原告
      說還是會有電話上的聯絡。兩造分居後，被告在臺灣有其
      他住處。我不清楚確切分居的原因，但因為兩岸的文化不
      同，有時溝通上兩造會不合，這是原告跟我分享的一些他
      們溝通的情況。（問：知道被告何時回大陸？）我聽原告
      說去辦被告的居留的時候沒有過，所以被告就被遣送回大
      陸。」等語（見同上筆錄）；而本院依職權調閱卷附被告
      之入出境資訊連結作業，查知被告確實於109年8月30日出
      境後迄今未返臺，且本院函詢內政部移民署關於被告有無
      遭強制出境之紀錄，據覆以：被告於109 年5月26日申請
      長期居留，因於109年7月6日面談時有關婚姻真實性說詞
      、證據不符而未通過面談，爰廢止被告之依親居留許可及
      註銷居留證，且自不予許可及廢止後一年內不許可再申請
      依親居留及長期居留等語，有該署110年12月23日函暨所
      附內政部109年8月6日內授移北新服字第1090932349號處
      分書影本在卷可稽，經核與證人證述相符。又被告經本院
      合法通知，未到場爭執上情，並具狀表示同意離婚，依此
      調查，堪信原告本件主張為真實。
（四）本院審酌兩造為夫妻關係，理當共同經營和諧婚姻生活，
      惟兩造現已逾1年未同居，此期間依社會通念觀之顯非短
      暫，婚姻關係中之同居本質義務已未滿足，則兩造婚姻關
      係僅存虛名，在客觀上顯難期待任何人若處此一境況，仍
      能有維持婚姻之意願，再者，原告訴請離婚，其態度堅決
      ，被告則具狀表示願意離婚，則兩造均已喪失維持婚姻之
      期待，足認兩造間之婚姻關係所生破綻已深，難以期待其
      回復，可認已有難以維持婚姻之重大事由；而衡之該事由
      之發生，依前開內政部處分書所示，被告至110年8月6日
      後已得再申請居留，卻未見被告有何欲來臺與原告共營夫
      妻生活之舉，被告可責程度應較原告為高。從而，原告依
      民法第1052條第2項之規定，主張兩造有難以維持婚姻之
      重大事由存在，據以訴請判決離婚，為有理由，應予准許
      。
四、訴訟費用負擔之依據：家事事件法第51條，民事訴訟法第78
    條。
中    華    民    國   111    年     6    月    24    日
                  家事第二庭審判長法  官  李政達  
                                  法  官  顧仁彧
                                  法  官  盧柏翰
以上正本係照原本作成。
如不服本判決，應於判決送達後二十日之不變期間內，向本院提
出上訴狀。（須按他造當事人之人數附繕本）。如委任律師提起
上訴者，應一併繳納上訴審裁判費。
中　　華　　民　　國　　111 　年　　6 　　月　　24　　日
                                  書記官  陳瑋杰